【裁判字號】    95,破抗,14
【裁判日期】    951212
【裁判案由】    宣告破產
【裁判全文】
臺灣高等法院臺南分院民事裁定  95年度破抗字第14號
抗  告  人  甲○○
上列抗告人因聲請破產宣告事件，對於中華民國95年10月16日臺
灣雲林地方法院所為裁定（95年度破字第4號）提起抗告，本院
裁定如下：
    主  文
抗告駁回。
抗告訴訟費用由抗告人負擔。
    理  由
一、本件抗告人於原審聲請意旨略以：抗告人所經營之采石蒲香
    草休閒農場遭遇天災（颱風），積欠新台幣（下同）31,380
    ,000元龐大債務，而目前僅實際經營采石蒲香草休閒農場美
    食部，營業收入不足支付債權人之追討，已無清償債務能力
    ，並檢具財產狀況說明書、債權人清冊等為佐，為此聲請宣
    告破產云云。
二、抗告意旨略以：抗告人所經營之采石蒲香草休閒農場，因地
    點位於雲林縣虎尾鎮郊外偏遠地區，四周均為農田，交通不
    甚便捷，經營不易，休閒農場在雲林縣亦無空間，導致抗告
    人經營困難，已達於不能清償債務之情形，故雖債務人有心
    經營，但也力有未逮，而多數債權人催討債權，非破產無法
    使債權人公平受償。破產制度乃在債務人不能清償債務之情
    形下，即符合破產之條件，債務人因負債已超過資產甚多，
    而所經營之采石蒲香草休閒農場又屬錯誤之投資，抗告人實
    已無力再經營，顯已不能清償債務應可認定。原裁定未審酌
    債務人已達不能清償債務之程度而駁回抗告人之聲請，尚有
    未洽，為此提起抗告，請准宣告破產，使債權人公平受償。
三、按破產，對債務人不能清償債務者宣告之。破產宣告時屬於
    破產人之一切財產，及將來行使之財產請求權；破產宣告後
    ，破產終結前，破產人所取得之財產，為破產財團。財團費
    用及財團債務，應先於破產債權，隨時由破產財團清償之；
    破產法第57條、第82條第1項及第97條分別定有明文。又法
    院就破產之聲請，以職權為必要調查，如債務人確係無財產
    ，則破產財團即不能構成，無從依破產程序清理債務，參照
    同法第148條之旨趣，自應依同法第63條，以裁定駁回其聲
    請，司法院著有院字第1505號解釋可資參照。從而，構成破
    產財團之債務人財產，明顯不足清償同法第95條、第96條所
    列破產財團費用及財團債務時，依同法第148條規定，法院
    於宣告破產後，隨即須同時宣告破產程序終止，此無異徒增
    破產程序及費用之浪費，且無益於債務人及其他債權人。參
    照上開司法院解釋及相關說明，於此情狀，聲請宣告破產已
    無實益，應適用同法第63條第1項規定以裁定駁回破產宣告
    之聲請。再債務人之財產價值，是否足堪清償其債務，不僅
    以不動產之有無及其價值為認定之依據，債務人是否尚有其
    他財產或信用、能力，自應併予調查審認。
四、經查：抗告人自承其現僅有采石蒲香草休閒農場地上建物（
    含農場景觀、屋內設備）資產，目前估計殘值約一千餘萬元
    云云，就抗告人所陳之現有財產價值，並不足以清償抗告人
    積欠陳客村等18名債權人共31,380,000元之欠款（見原審卷
    第3頁之債權人清冊）。惟抗告人既復自承采石蒲香草休閒
    農場美食部仍由其經營中，顯見抗告人仍有經營餐飲之專業
    技能，並非欠缺清償資力，難謂無清償債務之可能。又抗告
    人所經營之采石蒲香草休閒農場其用地即雲林縣虎尾鎮○○
    ○段第5176、5177、5178地號之農地，係向案外人張義淵所
    承租乙節，有財產狀況說明書在卷可稽（見原審卷第4頁）
    ，惟該農場地處虎尾鎮郊外偏遠地區，四周均為農田，交通
    不甚便捷，其內僅有簡易農舍數棟改為餐飲營業廳使用，及
    簡易庭園造景，目前歇業整修中等情，業據原法院到場履勘
    製有勘驗筆錄及現場照片在卷可稽（見原審卷第5至13頁）
    ，由於該農場之用地係向他人所承租，且將所承租之農地違
    規作為餐飲營業使用，上揭地上物將來勢必面臨拆除之結果
    ，因此縱將之變賣，其所得亦屬無多，扣除選定破產管理人
    之報酬及進行破產程序所需支出之費用外，債權人可獲得賠
    償之金額極低，倘准其宣告破產，實無法兼顧債權人之利益
    ，使債權人債權獲得合理之滿足。再者，抗告人目前仍僱工
    整修該農場中，業如前述，顯見其仍有經營該農場意願，且
    預見該農場仍存有一定商機，否則尚不致仍繼續投資整修以
    待復業，抗告人既仍有能力與意願經營該農場，自應與債權
    人共謀對策並積極提出還款計劃，始能解決債務問題，而非
    欲以破產制度，逃避債務及利息負擔，此亦與破產制度之本
    旨相違。抗告人主張其已達於不能清償債務之情形，縱抗告
    人有心經營該農場，但也力有未逮，而多數債權人催討債權
    ，非破產無法使債權人公平受償云云。惟如上所述，審酌抗
    告人之技能及財產狀況，與債務總額互核，抗告人所積欠債
    務遠逾其財產總值，是若以抗告人現有財產清償上開債務後
    原即無任何剩餘，倘宣告抗告人破產，尚須依破產法第97條
    規定優先清償第95條所定破產財團之管理費、變價及分配所
    生之費用、因破產債權人共同利益所需審判上之費用、破產
    管理人之報酬、破產人及其家屬之必要生活費及喪葬費等財
    團費用及第96條所定之財團債務，如此將致抗告人財產更形
    減少，且債權人亦不可能因此而受有任何分配，參酌上開司
    法院解釋及說明，實難認本件有宣告破產之實益及進行破產
    程序之必要。綜上，本件聲請核與宣告破產之要件不符，應
    予駁回。原裁定駁回抗告人破產之聲請，經核認事用法並無
    不合。抗告人指摘原裁定不當，求予廢棄，為無理由，應予
    駁回。
五、據上論結，本件抗告為無理由，依破產法第5條、民事訴訟
    法第495條之1第1項、第449條第1項、第95條、第78條，裁
    定如主文。
中    華    民    國    95    年    12    月    12   日
                  民事第四庭  審判長法  官  王惠一
                                    法  官  林永茂
                                    法  官  王浦傑
上為正本係照原本作成。
如不服本裁定，僅得於收受本裁定正本送達後10日內以適用法規
顯有錯誤為理由，向本院提出再抗告狀（須附繕本），依法應繳
納抗告費新台幣1千元，並委任律師為訴訟代理人，經本院許可
後始可再抗告於最高法院。
中    華    民    國    95    年    12    月    12   日
                                    書記官  廖英琇
【附記】
民事訴訟法第495條之1第2項準用同法第466條之1第1、2項規定
：
(1)對於第二審判決上訴，上訴人應委任律師為訴訟代理人。但上
  訴人或其法定代理人具有律師資格者，不在此限。
(2)上訴人之配偶、三親等內之血親、二親等內之姻親，或上訴人
  為法人、中央或地方機關時，其所屬專任人員具有律師資格並
  經法院認為適當者，亦得為第三審訴訟代理人。
                                                Ｊ


司法院資訊處製作；財團法人民間司法改革基金會備份。
